【裁判字號】    95,易,1880
【裁判日期】    951206
【裁判案由】    違反商標法
【裁判全文】
臺灣臺中地方法院刑事判決              95年度易字第1880號
公  訴  人  臺灣臺中地方法院檢察署檢察官
被      告  乙○○
選任辯護人  廖志祥律師
上列被告因違反商標法案件，經檢察官提起公訴（九十五年度偵
字第六二九二號），本院判決如下：
    主    文
乙○○無罪。
    理    由
一、公訴意旨略以：被告乙○○明知「長壽及圖LONG  LIFE」、
    「長壽及圖(四)LONG  LIFE」等商標圖樣，均係由告訴人臺灣
    菸酒股份有限公司向經濟部中央標準局（該局於民國八十八
    年一月二十六日起改制為智慧財產局）申請註冊，並經該局
    核准取得商標專用權之商標，分別指定使用於菸、菸草等商
    品，現仍在商標專用期間內。詎被告乙○○基於意圖販賣仿
    冒上開商標私菸之概括犯意，自不詳時間起，向姓名年籍不
    詳之人販入印有仿冒上開商標之私菸，並於其所經營位於臺
    中縣霧峰鄉○○路四五四號武峰商行內，陳列仿冒具有前述
    仿冒商標之私菸，並連續販賣與不特定人；嗣於九十四年十
    二月十六日上午九時四十五分許為臺中縣政府財政局菸酒課
    會同員警查獲，並扣得仿冒商標長壽（黃）硬盒二十四包、
    長壽（白）軟包二十二包，因認被告涉犯商標法第八十二條
    販賣仿冒商標商品罪嫌云云。
二、按犯罪事實應依證據認定之，無證據不得認定犯罪事實；又
    不能證明被告犯罪或其行為不罰者，應諭知無罪之判決，刑
    事訴訟法第一百五十四條第二項、第三百零一條第一項分別
    定有明文。次按事實之認定，應憑證據，所謂證據，須適於
    為被告犯罪事實之證明者，始得採為斷罪資料，如未能發現
    相當證據，或證據不足以證明，自不能以推測或擬制之方法
    以為裁判基礎；又認定不利於被告之事實，須依積極證據，
    苟積極證據不足為不利於被告事實之認定時，即應為有利於
    被告之認定，更不必有何有利之證據，最高法院五十三年臺
    上字第二七五○號、三十年上字第八一六號、四十年臺上字
    第八六號分別著有判例可資參照。
三、本件公訴人認被告涉犯商標法第八十二條販賣仿賣商標商品
    罪嫌，無非係以：(1)莊閔琪即出貨予武峰商行之鴻志有限公
    司（下稱鴻志公司）業務員於偵查中陳稱：鴻志公司為臺灣
    菸酒公司之零售商，其向臺灣菸酒公司購貨均有發票，是合
    法的菸酒銷售公司，沒有賣仿冒香菸給被告等語，並提出臺
    灣菸酒公司之進貨發票數紙佐證，而認被告係向不詳姓名之
    人購入系爭仿冒之香菸；(2)未經正常進貨管道所販賣之香菸
    ，衡諸常情，恆有違法之虞，且上開仿冒商標之商品未循正
    常營銷管道進貨，進貨成本相對較低，亦難謂被告不知悉所
    進貨者為仿冒商標商品；(3)告訴代理人甲○○指訴；(4)商標
    註冊證、鑑定意見書，及扣案上開仿冒商標之商品等情，為
    其主要之論據。訊據被告堅詞否認有何違反商標法犯行，陳
    稱：伊不知扣案物品為仿冒商標的假菸等語。
四、經查：
  (一)「長壽及圖LONG  LIFE」、「長壽及圖(四)LONG  LIFE」之商
    標圖樣，係告訴人公司向經濟部中央標準局（嗣於八十八年
    一月二十六日改制為智慧財產局）申請註冊，專用於菸、菸
    草等舊商標法施行細則第二十七條第十八類商品，專用期間
    自九十一年十一月一日起至一○一年十月三十一日止，此有
    中華民國商標註冊證影本二紙（註冊號數一九四七八四、0
    0000000號）在卷足憑（參見警卷第二五、二六頁）
    ，並為被告所是認屬實。
  (二)被告固有於九十四年十二月十六日上午九時四十五分許，經
    警在其所經營之武峰商行內查扣仿冒商標長壽（黃）硬盒二
    十四包、長壽（白）軟包二十二包等情，此有臺中港務警察
    局搜索、扣押筆錄在卷可稽，惟被告是否構成檢察官所指上
    開罪名，尚須探究被告主觀認知，亦即被告是否知悉扣案香
    菸係仿冒告訴人所有之商標。茲詳述本院判斷如下：
    1.按被告以外之人於審判外之言詞或書面陳述，除法律有規
      者外，不得作為證據，刑事訴訟法第一百五十九條第一項
      定有明文。查莊閔琪於警詢中之陳述為審判外之陳述，且
      因莊閔琪在偵查中亦為被告身分，故莊閔琪與被告之利害
      關係相反，是莊閔琪於警詢中所述，並無特別可信之情況
      ，而無刑事訴訟法第一百五十九條之二、第一百五十九條
      之三之適用，是莊閔琪於警詢中陳述實難作為認定被告有
      罪之證據。
    2.按證人、鑑定人依法應具結而未具結者，其證言或鑑定意
      見，不得作為證據，刑事訴訟法第一百五十八條之三定有
      明文。查公訴人認被告係向不詳姓名之人購入系爭仿冒之
      香菸乙節，係以莊閔琪於偵查中陳稱：鴻志公司為臺灣菸
      酒公司之零售商，其向臺灣菸酒公司購貨均有發票，是合
      法的菸酒銷售公司，沒有賣仿冒香菸給被告云云（參見偵
      查卷第三八、三九頁），為其所憑依據。然莊閔琪於偵查
      中所為之前揭陳述，並未具結，依前揭條文規定，即不得
      作為證據。
    3.本件人證莊閔琪因與被告利害關係相反，故此人證之證明
      力極低，應由其他物證加以輔助，交叉分析後，若能得出
      鴻志公司未出售扣案香菸予被告之結論，方得採為對被告
      不利之證據。本院依被告之聲請函請鴻志公司提供九十四
      年一月一日至九十四年十一月三十日間，武峰商行每月向
      武峰商行購買長壽香菸之數量，並檢送每月之訂貨單及送
      貨單等相關資料，依每月進貨數量之變化，來查明被告是
      否有向其他不詳之人購買來歷不明之香菸，然鴻志公司於
      九十五年九月二十一日回覆「因時間已久，本公司無法查
      知」等語，因查無其他相關物證可供補強人證莊閔琪之證
      明力，是本院認亦無於審理中依職權傳訊莊閔琪之必要。
    4.證人丙○○即告訴人公司查緝私劣菸酒訪查小組訪查員於
      本院審理時證稱：一般人要以肉眼分辨真假菸是有點困難
      ，但是如果被告取得來路不明的低價香菸，將這些來路不
      明的菸與真菸詳細對照的話，應該可找出不同處等語（參
      見本院卷第五七頁），惟卷內並無被告向不詳姓名之人購
      入系爭仿冒香菸之相關證據，實難以推測或擬制之方法為
      被告不利之認定，況被告若可從不詳姓名之人購得低價之
      長壽香菸，又何須向鴻志公司購買價格較高之長壽香菸，
      是從卷內證據判斷，被告應僅向鴻志公司購買長壽香菸。
      而證人甲○○即告訴人公司政風室主任於本院審理時證稱
      ：告訴人公司以批發價每條新臺幣（下同）三百二十二元
      賣予鴻志公司，白軟包與黃硬盒的批發價一樣，如果未持
      有告訴人公司之菸酒客戶卡，以零售價每條三百五十元販
      賣等語（參見本院卷第六○頁），且被告於警詢時陳稱：
      伊是向鴻志公司業務員莊閔琪購買的，伊買進一條長壽香
      菸要三百二十五元，以三百三十元賣出等語（參見警卷第
      四頁背面），故被告並未以顯低於市價之價格買進系爭長
      壽香菸，亦無其他證據證明被告以低價購買來歷不明之系
      爭長壽香菸，即難推論被告有購買假菸之認知，被告既無
      取得來歷不明之低價香菸，亦難要求被告對扣案假菸每包
      要進行詳細比對，且證人丙○○證稱：一般人要以肉眼比
      對較困難等語，是被告主觀上並無扣案香菸係仿冒他人商
      標之認知。
五、綜上所述，檢察官所提之證據並不足以證明被告主觀上有販
    賣仿賣商標商品之認知，且未達通常一般之人均不致於有所
    懷疑，而得確信其為真實之程度，揆諸前揭條文及判例意旨
    ，尚難僅憑推測或擬制之方法，即遽為被告有罪之論斷。此
    外，本院復查無其他積極證據足資認定被告有何公訴人所指
    之販賣仿賣商標商品犯行，本件既不能證明被告犯罪，依首
    揭規定，應諭知被告無罪之判決。
據上論斷，應依刑事訴訟法第三百零一條第一項，判決如主文。
中    華    民    國    95    年    12    月    6     日
                  刑事第十三庭  審判長法  官  陳慧珊
                                      法  官  李秋娟
                                      法  官  黃裕仁
上正本證明與原本無異。
如不服本判決，應於送達後十日內向本院提出上訴狀（須附繕本
），上訴於臺灣高等法院臺中分院。
                                      書記官  王嘉仁
中    華    民    國    95    年    12    月    6     日


司法院資訊處製作；財團法人民間司法改革基金會備份。
